臺灣雲林地方法院民事裁定
111年度消債清字第9號
聲  請  人
即 債 務人  廖緯星  

代理人      詹忠霖律師（法扶律師）
債  權  人  華南商業銀行股份有限公司

法定代理人  張振芳  
代  理  人  廖坤賢  
債  權  人  國泰世華商業銀行股份有限公司

法定代理人  郭明鑑  


債  權  人  滙豐(台灣)商業銀行股份有限公司

法定代理人  麥康裕  


債  權  人  遠東國際商業銀行股份有限公司
                      設臺北市○○區○○○路○段000號00    樓
法定代理人  周添財  


債  權  人  元大商業銀行股份有限公司



法定代理人  翁健    
代  理  人  黃勝豐  
債  權  人  永豐商業銀行股份有限公司

法定代理人  陳嘉賢  
債  權  人  玉山商業銀行股份有限公司


法定代理人  黃男州  
代  理  人  林慧琪  
債  權  人  台新國際商業銀行股份有限公司

法定代理人  尚瑞強  

債  權  人  萬榮行銷股份有限公司

法定代理人  呂豫文  


債  權  人  滙誠第二資產管理股份有限公司

法定代理人  莊仲沼  


債  權  人  良京實業股份有限公司

法定代理人  平川秀一郎


上列聲請人因消費者債務清理事件聲請清算，本院裁定如下：
    主  文
債務人自中華民國一百一十一年六月十四日十一時起開始開始清
算程序，並命司法事務官進行本件清算程序。
    理  由
一、按債務人不能清償債務或有不能清償之虞者，得依消費者債
    務清理條例所定更生或清算程序，清理其債務；債務人於法
    院裁定開始更生程序或許可和解或宣告破產前，得向法院聲
    請清算；債務人對於金融機構負債務者，在聲請更生或清算
    前，應向最大債權金融機構請求協商債務清償方案，或向其
    住、居所地之法院或鄉、鎮、市、區調解委員會聲請債務清
    理之調解，消費者債務清理條例（下稱消債條例）第3條、
    第80條、第151條第1項分別定有明文。揆諸消債條例之立法
    目的，乃在於使陷於經濟上困境之消費者，得分別情形利用
    更生或清算程序清理債務，藉以妥適調整債務人與債權人及
    其他利害關係人之權利義務關係，保障債權人之公平受償，
    並謀求消費者經濟生活之更生機會，從而健全社會經濟發展
    （消債條例第1條參照）。準此，債務人若有不能清償債務
    或有不能清償之虞，且客觀上並無濫用更生或清算程序之情
    事，自應使其藉由消債條例所定程序以清理債務。債務人於
    消債條例前置協商或調解程序中，自應本於個人實際財產及
    收支狀況，依最大誠信原則，商討解決方案，如終究不能成
    立協商或調解，於聲請更生或清算時，法院自宜依上開消債
    條例第3 條所謂「不能清償或有不能清償之虞」，綜衡債務
    人全部財產及收支狀況，審酌債務人陳報各項花費是否確屬
    生活必要支出，並評估債務人是否確有難以負擔債務之清償
    情事；如曾有協商或調解方案，該條件是否已無法兼顧個人
    生活基本需求等情。次按法院開始清算程序之裁定，應載明
    其年、月、日、時，並即時發生效力，復為消債條例第83條
    第1項所明定。又法院裁定開始更生或清算程序後，得命司
    法事務官行更生或清算程序，消債條例第16條第1項亦定有
    明文。
二、聲請意旨略以:聲請人對金融機構負無擔保或無優先權之債
    務總金額合計4,400,221元，於消債條例施行後，依規定向
    本院聲請消費者債務清理法院前置調解程序，經本院以110
    年度司消債調字第122號受理調解，嗣因調解不成立終結。
    而聲請人客觀上就已屆清償期之債務有不能清償或不能清償
    之虞，又聲請人未經法院裁定開始更生程序或宣告破產，爰
    聲請清算等語。
三、經查：
㈠、聲請人於聲請清算前5年內從事資源回收，每月收入13,000元
    ，業據聲請人陳報在卷，並有財產及收入狀況說明書、個人
    收入切結書、108年及109年度綜合所得稅各類所得資料清單
    、勞工保險被保險人投保資料表等件在卷可參（本院卷第13
    、31-33、135頁，本院110年度司消債調字第122號卷【下稱
    調字卷】第31-34頁），堪認聲請人係5年內未從事營業活動
    之自然人，屬消債條例第2條所規定之消費者，為消債條例
    適用之對象。且聲請人於民國110年12月16日以書面向本院
    聲請調解，經本院以110年度司消債調字第122號受理調解後
    ，於111年2月8日調解不成立乙情，亦有聲請人提出之本院
    民事事件調解不成立證明書可證（本院卷第35頁），並經本
    院依職權調閱上開調解卷宗，核閱無誤。聲請人於上開調解
    不成立後為本件清算之聲請，本院自應綜合聲請人之債務
　　、收入、生活必要支出及財產狀況等情，評估、判斷聲請人
    依其客觀清償能力，是否有不能達成調解，或對已屆清償期
    之債務，有不能清償或不能清償之虞之情形。
㈡、聲請人迄至111年4月13日止對債權人國泰世華商業銀行股份
    有限公司負有債務金額624,646元、對債權人玉山商業銀行
    股份有限公司負有債務金額940,571元，迄至111年5月9日止
    對債權人華南商業銀行股份有限公司負有債務金額4,367,80
    5元，迄至111年5月10日止對債權人滙豐(台灣)商業銀行股
    份有限公司負有債務金額626,600元、對債權人元大商業銀
    行股份有限公司負有債務金額120,323元、對債權人萬榮行
    銷股份有限公司負有債務金額931,334元、對債權人良京實
    業股份有限公司負有債務金額630,444元、對債權人滙誠第
    二資產管理股份有限公司負有債務金額707,846元
　　，以及對債權人遠東國際商業銀行股份有限公司負有債務金
    額145,537元、對債權人台新國際商業銀行股份有限公司負
    有債務金額1,156,110元、對債權人永豐商業銀行股份有限
    公司負有債務金額575,563元，合計負無擔保或無優先權債
    務金額約為10,826,779元等情，有聲請人之債權人清冊、財
    團法人金融聯合徵信中心當事人綜合信用報告（債務清理條
    例前置協商專用債權人清冊）及各債權人之陳報狀、債權金
    額計算書、債權憑證暨繼續執行紀錄表、債權證明文件、債
    權讓與證明書、報紙公告等在卷可按（本院卷第21-23、25-
    28、67-103、111-119、125-127、137-159頁，調字卷第71-
    75、103-106、147-151頁）。
㈢、而聲請人目前因罹患恐慌症，僅能從事資源回收，每月收入1
    3,000元，業據聲請人陳報在卷，並有財產及收入狀況說明
    書、個人收入切結書、108年及109年度綜合所得稅各類所得
    資料清單、勞工保險被保險人投保資料表及中華民國身心障
    礙證明、重大傷病免自行部分負擔證明卡影本等件在卷可參
    （本院卷第13、17-19、31-33、135頁，調字卷第15、31-35
    頁）。而除上開所得外，聲請人亦查無其他固定收入，故聲
    請人之每月收入以13,000元列計，爰以此作為認定聲請人客
    觀清償能力之基準。
㈣、因聲請人上開每月收入已低於行政院主計處所公布之111年度
    臺灣省每人月最低生活費14,230元，且目前除每月收入外，
    其名下財產僅有存款餘額5,957元及出廠年份西元1999年國
    瑞廠牌、2011年TOYOTA廠牌汽車各1輛，惟均無殘值報廢等
    情，業據聲請人陳明在卷，並有其財產及收入狀況說明書、
    全國財產稅總歸戶財產查詢清單、雲林縣二崙鄉農會及臺中
    市第二信用合作社等金融帳戶存摺資料影本在卷可參（本院
    卷第21、29、31、105、107-110頁，調字卷第17、29頁），
    足認聲請人主張其有不能清償債務之情，足以採信。且查無
    濫用清算程序之情。因此，本院認有必要利用清算程序，調
    整其與債權人間之權利義務關係，而重建其經濟生活。
四、綜上所述，本件聲請人為5年內未從事營業活動之自然人，
    依其全部收支及財產狀況，客觀上有不能清償債務之情形。
    此外，聲請人亦無消債條例第6條第3項、第8條或第82條第2
     項所定法院得駁回聲請人清算聲請之事由。從而，聲請人
    聲請清算，洵屬有據，應予准許。又本件聲請人業經裁定開
    始清算程序，爰並裁定命司法事務官進行本件清算程序，爰
    裁定如主文。
中　　華　　民　　國　　111 　年　　6 　　月　　14　　日
              民事第一庭    法　　　官　黃一馨
上為正本係照原本作成
本件不得抗告
中　　華　　民　　國　　111 　年　　6 　　月　　14　　日
                            書　記　官　鄭夙惠